臺灣高等法院民事判決　　　　　　　　　100年度訴易字第1號
原　　　告　林正標
被　　　告　張正義
上列當事人間請求侵權行為損害賠償事件，原告提起刑事附帶民
事訴訟，經本院刑事庭移送前來，本院於中華民國100年 3月8日
言詞辯論終結，判決如下：
    主    文
被告應給付原告新台幣伍萬元，及自民國九十九年十一月三日起
至清償日止按年息百分之五計算之利息。
原告其餘之訴駁回。
訴訟費用由被告負擔二十分之一，餘由原告負擔。
    事實與理由
一、本件原告起訴主張：被告於民國（下同）98年11月4日下午8
    許，在不特定人得以共見共聞之宜蘭蘇澳鎮永光里永光社區
    騎樓下，不僅毆打原告頭部，致原告頭痛、頭暈，並以「賊
    仔標」等言語辱罵原告，被告並因上開行為經臺灣宜蘭北地
    方法院99年度易字第310號判處罪刑在案。 兩造均為宜蘭縣
    蘇澳鎮民代表，被告不念同僚情誼，不思做人民表率，對原
    告施以身體及言語暴力，甚至以誣陷原告有恐嚇罪嫌之方式
    ，企圖影響公眾視聽，損害原告於地方上之聲望，爰依民法
    第184條及第195條規定，提起本件訴訟，就傷害及侮辱部分
    各請求被告賠償慰撫金50萬元等情，聲明求為判決：被告應
    給付原告100萬元 及自起訴狀繕本送達翌日起至清償日止按
    年息百分之五計算之利息。
二、被告則以：原告僅稱被告辱罵其「賊仔標」並未就該行為已
    達其社會上評價受貶損舉證。且依原告主張當時僅戴芳雄、
    張俞春美二人在場，被告縱口出「賊仔標」，對原告所受之
    名譽損害並無重大痛苦，其請求名譽受損50萬元之精神慰撫
    金，為不可取。又診斷證明書固載原告頭痛、頭暈，但無任
    何紅腫，挫傷、擦傷，不能證明原告有受傷。且建生醫院函
    稱其診斷是以病人主訴及客觀學理檢查來判斷，並未說明其
    究依何科學儀器可診斷出原告有頭痛、頭暈，原告應無受傷
    ，縱有受傷亦屬輕微，其請求50萬元慰撫金，非法所許等語
    ，資為抗辯。
三、本件經依民事訴訟法第463條、第270條之1第1項第 3款規定
    ，整理並協議兩造簡化爭點為：
（一）兩造不爭執事項：
  １、98年11月間原告為宜蘭縣蘇澳鎮鎮民代表會主席，被告為
      宜蘭縣蘇澳鎮鎮民代表。
  ２、被告於98年11月4日下午8時許，當日所舉辦之宜蘭縣縣長
      及縣議員等三合一選舉說明會後，在宜蘭縣蘇澳鎮永光里
      永光社區之不特定人得以共見共聞之公共場所騎樓下，數
      次以「賊仔標」辱罵原告，二人因而發生爭執，經在場人
      戴芳雄與張俞春美居中勸解後不歡而散。被告又趁隙自後
      以拳頭毆擊原告頭部一下，原告因此受有頭痛、頭暈等傷
      。
  ３、嗣被告因上開辱罵及毆打原告之行為，經臺灣宜蘭地方法
      院以被告犯公然侮辱罪及傷害罪，而以99年度易字第 310
      號判決分別判處拘役10日，應執行拘役15日，如易科罰金
      以1000元折算一日，並經本院99年度上易字第2291號判決
      駁回檢察官上訴確定。
（二）兩造爭點：
  １、原告可否請求被告賠償其因受被告辱罵所受名譽損害之精
      神慰撫金，其金額？
  ２、原告可否請求被告賠償其因身體受侵害之精神慰撫金，及
      其金額？
四、茲就上開爭點，析述本院得心證之理由如下：
（一）按因故意或過失，不法侵害他人之權利者，負損害賠償責
      任；又不法侵害他人之身體、健康、名譽、自由、信用、
      隱私、貞操，或不法侵害其他人格法益而情節重大者，被
      害人雖非財產上之損害，亦得請求賠償相當之金額。民法
      第184條第1項前段、第195條第1項定有明文。本件被告於
      98年11月 4日宜蘭縣縣長及縣議員等三合一選舉說明會後
      約下午 8時許，在宜蘭縣蘇澳鎮永光里永光社區之不特定
      人得以共見共聞之公共場所騎樓下，數次以「賊仔標」辱
      罵原告，二人因而發生爭執，經在場人居中勸解後，被告
      又趁隙自後以拳頭毆擊原告頭部一下，原告因此受有頭痛
      、頭暈等傷害之事實，業經原告於警詢及偵查中陳述明確
      ，且經證人戴芳雄證述相符，並有建生醫院診斷證明書一
      紙在卷可參，嗣被告並因上開辱罵及傷害原告之行為，經
      臺灣宜蘭地方法院99年度度易字第 310號、本院99年度上
      易字第2291號判決判處罪刑確定在案，亦有各該判決在卷
      可稽，被告辯稱其係自言自語，不是在罵原告，亦未毆打
      原告成傷云云，並無足取。
（二）查原告遭被告毆傷，其精神上自受有痛苦。又「賊仔」是
      指小偷之意，以「賊仔」稱呼他人，有指該人行為不端、
      手腳不乾淨之意，為負面評價用語，含有貶抑他人之意涵
      ，足以使他人社會上之評價受到貶損。本件被告在不特定
      多數人得以共見共聞之宜蘭縣蘇澳鎮永光里永光社區公共
      場所騎樓下，數次以「賊仔標」辱罵原告，自足使原告於
      社會上評價受到貶損，原告主張其名譽因被告上開行為而
      受有損害，應為可取。本院酌審98年11月間行為當時原告
      為宜蘭縣蘇澳鎮鎮民代表會主席，被告為宜蘭縣蘇澳鎮鎮
      民代表等兩造之學、經歷、社會地位、經濟狀況，及原告
      受損害之程度等一切情狀，認原告請求之精神慰撫金以5
      萬元為適當。
五、綜上， 原告依侵權行為法律關係請求被告給付5萬元及自起
    訴狀繕本送達翌日，即99年11月 3日起至清償日止按年息百
    分之五計算之利息之範圍內，為有理由，應予准許。逾此所
    為請求為無理由，應予駁回。
六、兩造其餘主張陳述及所提之證據，經本院審酌後，認均不足
    以影響本判決之結果，均毋庸再予論述，附此敘明。
七、結論：本件原告之訴為一部有理由，一部無理由，並依民事
    第79條，判決如主文。
中    華    民    國   100    年    3     月    22    日
                    民事第三庭
                        審判長法  官  林敬修
                              法  官  黃豐澤
                              法  官  張靜女
正本係照原本作成。
不得上訴。
中    華    民    國   100    年    3     月    22    日
                              書記官  蕭麗珍